【裁判字號】    98,破抗,19
【裁判日期】    980630
【裁判案由】    破產宣告
【裁判全文】
臺灣高等法院民事裁定                  98年度破抗字第19號
    抗  告  人  春貿營造有限公司
    法定代理人  甲○○
    代  理  人  黃  忠律師
抗告人因聲請破產宣告事件，對於中華國98年5月26 日臺灣宜蘭
地方方法院98年度破字第1號裁定提起抗告，本院裁定如下：
    主      文
抗告駁回。
抗告程序費用由抗告人負擔。
    理      由
一、抗告人於原法院聲請意旨略以：伊因經營不善，負債累累，
    已不能清償債務，且滯欠國稅局鉅額稅款，惟恐將來大部分
    債權人無法公平受償，經全體股東同意聲請宣告破產云云。
    原裁定駁回抗告人之聲請，係以：抗告人現有資產新台幣（
    下同）160萬元，積欠債權人之債務有稅捐債權8,310,735元
    及普通債權187 萬元。稅捐債權優先於普通債權受償，抗告
    人之資產已不足清償優先稅捐債權，倘宣告破產而須支付破
    產財團費用及財團債務，致破產財團之財產更形減少，徒使
    優先債權人之債權減少分配，仍無剩餘財產可供普通債權人
    分配。況上開優先稅捐債權人僅國稅局宜蘭縣分局，亦與應
    踐行分配程序時有多數債權人存在之情形不符，本件並無宣
    告破產之實益，為裁判之基礎。
二、本件抗告意旨略以：(一)原裁定未經調查，即否定伊公司工人
    孫石堅、吳義祥等人之工資債權存在，與法未合。(二)依破產
    法第57條規定，宣告破產以債務人不能清償所負債務為法定
    唯一條件，抗告人既已不能清償債務，自得宣告破產，原裁
    定認定抗告人得列為破產財團之財產至多160 萬元，卻以不
    足清償稅捐債務、財團費用及財團債務為由，無宣告破產之
    實益而駁回聲請，與破產法第57條之規定及司法院院字第15
    05解釋意旨有違。(三)伊除積欠國稅局宜蘭縣分局稅捐外，尚
    有一般債權人黃和隆、陳國雄、鄭水德、楊天文與依勞動基
    準法第28 條第1項為最優先之工資債權人孫石堅、吳義祥等
    ，豈可謂無多數債權人存在？爰聲請廢棄原裁定，為合法適
    當之處理云云。
三、按破產，對債務人不能清償債務者，宣告之，固為破產法第
    57條所明定，惟破產之目的，係透過清理之程序，將可分配
    之破產財產之財產平均分配於各債權人，使各債權人得以平
    均受償，而未受償部分之請求權則視為消滅，破產法第 139
    條、第149 條參照。是以破產之聲請，應以多數債權人之存
    在為前提，如債權人僅有一人，既與第三人無涉，自無聲請
    破產之必要，最高法院65年台抗字第325 號著有判例。如已
    無從依破產程序清理其債務，參照司法院25年院字第1505號
    解釋意旨，係就破產程序所為目的性限縮解釋之當然結果。
四、經查：
  (一)就抗告人之財產而言：
    抗告人之財產為現金160 萬元，現委託黃忠律師保管中，業
    據抗告人陳明，另經原法院向宜蘭縣政府地方稅務局函查抗
    告人之財產狀況，確無其他財產，有抗告人公司財產狀況說
    明書、抗告人財產總歸戶查詢清單可稽（原法院卷第 5、30
    頁）。
  (二)就抗告人之債務而言：
    抗告人主張：伊積欠8位債權人共計10,274,135 元之債務，
    固據提出債權人清冊（原法院卷第7頁），經查：
    1.稅款優先債權部分：
      抗告人雖主張積欠國稅局宜蘭縣分局之債務為 8,302,135
      元，惟經原法院通知國稅局宜蘭縣分局表示意見據覆：抗
      告人至98年4月16日止尚積欠8,310,735元（含本稅、利息
      、滯納利息、滯納金等），此有國稅局宜蘭縣分局98 年4
      月17日北區國稅宜縣四字第0981004024號函暨抗告人應納
      稅額明細表在卷可憑（原法院卷第33至35頁）。抗告人雖
      辯稱：其中有8,100元為罰鍰債權，依破產法第103 條第1
      項第4 款不得為破產債權，應剔除之云云，惟觀上開抗告
      人應納稅額明細表僅包括本稅、利息、滯納利息、滯納金
      等項，並無8,100 元之罰鍰項目，抗告人容有誤解。按稅
      捐、滯納金、利息、滯報金、怠報金之徵收，優先於普通
      債權；對於破產財團之財產有優先權之債權，先於他債權
      而受清償，優先權之債權有同順位者，各按其債權額之比
      例而受清償，此觀稅捐稽徵法第6條第1項、第49條、破產
      法第112條等規定自明，是上開稅款債務8,310,735元應列
      為優先債權。
    2.普通債權部分：
      查抗告人積欠債權人黃和隆借款債務50萬元、債權人陳國
      雄鋁門窗工程款債務32萬元、債權人鄭水德泥水工程款債
      務35 萬元、債權人楊天文借款債務70萬元，共計187萬元
      ，業經原法院於98年5月15 日訊問上開債權人查核明確，
      並有抗告人開立交付之支票：票載到期日分別為92 年6月
      12日（受款人楊天文）、92年9月25 日（受款人陳國雄）
      、92年4月3日（受款人楊天文）、92年9月25 日（受款人
      黃和隆）、92年2月20 日（受款人鄭水德）等件足憑（原
      法院卷第8-9頁），堪信為真實。
    3.工資優先債權部分：
      抗告人主張：伊積欠工人孫石堅及吳義祥92年1至2月工資
      各51,000元，合計102,000元債務等情，固據該2人於原法
      院到庭陳述明確（原法院卷第46-47 頁）。然查抗告人於
      96 年4月間曾向原法院聲請破產，經原法院96年度破字第
      4 號、本院96年度破抗字第58號、原法院96年度破更字第
      1號、本院97年度破抗字第62號、最高法院台抗字第28 號
      裁定駁回聲請確定在案，有上開裁定可稽（本院卷第 39-
      48頁），抗告人於前案聲請中從未提及積欠上開2 位工人
      工資之情，事隔2 年餘為本件聲請時始提出，已有啟人疑
      竇之處。且上開工資合計僅102,000 元，金額不多，依抗
      告人91年資產負債表（原法院卷第42頁）並無任何應付款
      項，流動資產項下尚有現金2,849,508元及銀行存款144,5
      35元足資給付上開工資，應無積欠之可能；再對照抗告人
      尚於92年1月3日簽發面額35萬元之支票予另普通債權人楊
      天文，以供清償債務，有該支票可參（原法院卷第8 頁）
      ，抗告人於同一期間並未簽發支票清償，亦與其前支付習
      慣有違。綜上因認：上開工資債權102,000 元係為本件破
      產聲請而臨訟提出，應非真實，爰不予採認。
  (三)依上所陳，抗告人之資產總額為160 萬元，積欠之債務有稅
    捐優先債權8,310,735元及普通債權187萬元，則抗告人之資
    產已不足清償稅捐優先債權，若宣告破產，不問財團費用多
    少，將使破產財團之財產減少，稅捐債權減少受償，普通債
    權人仍無受分配之可能。而抗告人於本件聲請時始行提出之
    工資優先債權102,000 元，乃臨訟始行提出，不予採認，是
    除該稅捐債權外，同一優先順位別無其他債權人，亦應認無
    多數債權人存在。綜上因認，本件並無宣告破產之實益及必
    要。
五、綜上所述，抗告人為本件聲請，為無理由，不應准許。原法
    院駁回抗告人之聲請，並無不合，抗告人仍執陳詞，指摘原
    裁定不當，為無理由，應予駁回。
六、據上論結：本件抗告為無理由，依破產法第5 條，民事訴訟
    法第495條之1第1項、第449條第1項、第95 條、第78條，裁
    定如主文。
中    華    民    國    98    年    6    月     30    日
                    民事第一庭
                        審判長法  官  張耀彩
                              法  官  盧彥如
                              法  官  林金吾
正本係照原本作成。
本裁定除以適用法規顯有錯誤為理由外，不得再抗告。如提起再
抗告，應於收受後10日內委任律師為代理人向本院提出再抗告狀
。並繳納再抗告費新台幣１千元。
中    華    民    國    98    年    6     月    30    日
                              書記官  張淑芳


司法院資訊處製作；財團法人民間司法改革基金會備份。
